臺灣桃園地方法院刑事判決　　　　　　　　　　　　九十二年度易字第一五一五號
　　公　訴　人　臺灣桃園地方法院檢察署檢察官
　　被　　　告　乙○○
右列被告因恐嚇取財等案件，經檢察官提起公訴（九十二年度偵字第一六九七九號、
第一八七０四號），本院合議庭裁定由受命法官獨任進行簡式審判程序，判決如左：
    主  文
乙○○連續意圖為自己不法之所有，以恐嚇使人將本人之物交付，累犯，處有期徒刑
貳年捌月，扣案之非管制刀械小武士刀壹把、紅色及半罩式黑色安全帽各壹頂、遠傳
易付卡貳張、紅色外套壹件、紅黑色夾克壹件、機車鑰匙壹支均沒收；又共同變造中
華民國國民身分證、汽車駕駛執照，足以生損害於公眾及他人，累犯，處有期徒刑肆
月。扣案變造之「癸○○」名義中華民國國民身份證及汽車駕駛執照上「乙○○」之
相片共貳枚均沒收。應執行有期徒刑貳年拾月，扣案之非管制刀械小武士刀壹把、紅
色及半罩式黑色安全帽各壹頂、遠傳易付卡貳張、紅色外套壹件、紅黑色夾克壹件、
機車鑰匙壹支、變造之「癸○○」名義中華民國國民身份證及汽車駕駛執照上「乙○○」之相片共貳枚均沒收。
    事  實
一、乙○○曾犯煙毒案件，經法院判處有期徒刑三年十月確定，並於民國八十六年八
    月五日入獄服刑，於八十八年二月二十三日經本院八十八年度聲字第四三四號裁
    定交付保護管束，復因犯肅清煙毒條例案件，經法院裁定撤銷假釋，八十九年八
    月十七日入獄執行殘餘刑期一年九月十四日，而於九十二年一月一日縮刑執行完
    畢。詎其仍不知悔改，連續為下列犯行（為累犯）：
　(一)乙○○基於意圖為自己不法所有之概括犯意，分別於九十二年十月十五日二十三
　　時許、同年月二十六日二十三時五十分許，在桃園縣桃園市○○路四四六號世華
    銀行前，及同市○○路與民權路口中國信託銀行前，搜尋未經外加機車大鎖（僅
    上龍頭鎖）之機車，連續徒手竊得戊○○所有車號ＤＪＨ─五五七號、甲○○所
    有車號ＵＸＲ─四六二號機車各一部，得手後均牽往機車行打開龍頭鎖並配得所
    有鑰匙一支，留供自己前往超商恐嚇取財之工具用。
　(二)乙○○復因缺錢花用，萌生歹念，基於意圖為自己不法所有之概括犯意，騎乘前
　　開竊得之車號ＤＪＨ─五五七或不詳車號機車，於附表所示之時、地，連續持其
    所有非管制刀械之彎刀或小武士刀，以如附表所示之方式，出言恐嚇在場人稱「
    把收銀機打開，我不會傷害你」等語，示意在場人交付店內財物，在場人見乙○○持有刀械，因而心生畏懼，即依乙○○之指示，將所保管之收銀機打開，供乙○○自行拿取收銀機內如附表所示之財物，乙○○取得前開財物後，旋即騎乘未
    熄火而停放該處之前開機車逃離，每次得手後即將所騎乘之機車置放在桃園市○○路○段三二號中國信託商業銀行之騎樓前。然附表所示編號五（起訴書誤植為
    編號四，應予更正）、八號之便利商店，因店員出外呼救，乙○○誤認有人前來
    圍捕，未及取得財物，即逃逸而去，而未得逞。
　(三)乙○○為掩飾真實身份，竟與真實姓名年籍不詳綽號為「阿宏」（即「阿猴」）
    之成年男子，基於變造特種文書之犯意聯絡，於九十二年十月間某日，在桃園縣
    境內，將其所有之照片交付「阿宏」，再由「阿宏」接續將前開相片換貼在「癸○○」名義之中華民國國民身份證、汽車駕駛執照上，完成前開證件後，復交付
    乙○○收執，足以生損害於癸○○、戶政及監理機關對於身份證件與駕駛執照管
    理之正確性。
  (四)嗣於九十二年十月二十九日十五時四十五分許，經警據報在桃園縣桃園市○○路
    一三五號前捕獲，始供出上情，並扣得非管制刀械小武士刀一把、紅色及半罩式
    黑色安全帽各一頂、遠傳易付卡二張、紅色外套一件、紅黑色夾克一件、機車鑰
    匙一支、變造之「癸○○」名義中華民國國民身份證及汽車駕駛執照各一紙等物
    。
二、案經桃園縣政府警察局桃園分局、龜山分局報請台灣桃園地方法院檢察署檢察官
    偵查起訴。
    理  由
一、本件被告乙○○所犯係死刑、無期徒刑、最輕本刑為三年以上有期徒刑以外之罪
    ，其於準備程序中就被訴事實為有罪之陳述，經法官告知簡式審判程序之旨，並
    聽取公訴人、被告之意見後，經本院合議庭裁定由受命法官獨任進行簡式審判程
    序，並為審理判決。
二、論罪部分：
  (一)右開犯罪竊盜部分，業據被告乙○○於警詢、檢察官偵訊及本院審理時供承不諱
    ，核與告訴人戊○○及甲○○指訴失竊時、地之情節相符，分別於警詢、檢察官
    偵訊時證述明確，並有桃園縣政府警察局車輛尋獲電腦輸入單、贓物認領保管單
    及贓物領據共二紙、車輛竊盜車牌失竊資料個別查詢報表二紙、贓車丟棄地點及
    機車鑰匙照片共三張在卷足稽，被告前揭自白，核與事證相符，堪認為真實。
  (二)按強盜罪係以強暴、脅迫或他法，使人不能抗拒而取其財物或使其交付為構成要
    件，恐嚇（取財）罪係以威嚇手段，使人心生畏懼而交付所有物，其交付與否，
    被害人尚有意思之自由，為構成要件；而搶奪與強盜，雖同具不法得財之意思，
    然搶奪係乘人不備，公然掠取他人財物，如施用強暴脅迫，致使不能抗拒而取其
    財物或令其交付者，則為強盜罪；再，刑法上之恐嚇取財罪，係以將來之惡害恫
    嚇被害人使其交付財物為要件，若當場施以強暴脅迫達於不能抗拒程度，即係強
    盜行為，不能論以恐嚇取財罪，最高法院二十一年上字第一一一五號、六十四年
    台上字第一一六五號、六十五年台上字第一二一二號判例著有明文。
　　經查，被告確係為自己不法所有之意圖，於附表所列時、地，穿著黑（深藍）白
    色相間夾克、紅黑色夾克或紅色外套，頭戴紅色或半罩式黑色安全帽，手持彎刀
    （類似藍波刀之短刀，如偵卷第一八七０四號第十一頁所示）或扣案之小武士刀
    一把，以貼近超商店員，或掀開外套顯現其身上小武士刀於店員即被害人丙○○
    等人，向之恐嚇稱：「把收銀機打開，我不會傷害你」、「你不要害怕，我不會
  傷害你，你把收銀機打開，這不是你的問題，是我的問題」、「不要動，我只要
    錢，我不會對你怎樣」或類似恐嚇言語之方式，使被害人心生恐懼而交付財物，
    或任其取走現場財物之事實，業據被告乙○○於警詢、檢察官偵訊及本院審理時
    供承不諱，復有證人丙○○、子○○、丁○○、己○○、丑○○、庚○○、壬○○及辛○○分別於警詢、檢察官偵訊時證述明確，並有扣案監視錄影帶一卷、監
    視錄影內容之翻拍相片六張、紅色及半罩式黑色安全帽各一頂、遠傳易付卡二張
    、紅色外套一件、紅黑色夾克一件、小武士刀一把及扣案物品照片共十五張，堪
    以佐證。又被告犯案時所持之彎刀及扣案之刀械小武士刀一把，為被告所有，且
    該小武士刀經送請鑑驗結果，非為槍砲彈藥刀械管制條例之管制刀械，有桃園縣
    政府警察局九十二年十一月二十日桃警保字第０九二００一七二六六號函可稽，
    復有被告手製彎刀描繪圖一張及扣案之非管制刀械小武士刀一把、刀械照片二張
    在卷足憑，被告確有以恐嚇方法使人將本人之物交付之犯行無訛。又證人子○○
    、己○○雖證稱：當時被告直接衝進櫃檯，並將刀子對著我的腰部、以及被告走
    到櫃檯拿刀對著另一名工讀生，兩人距離很近，刀尖距離工讀生大約十至十五公
    分等云云；惟查，證人子○○、己○○於偵查中亦分別證稱：他說「把錢拿出來
    」，我說「我不會開，我去找人來開」，他人就跑走了，他沒有傷害我、以及對
    工讀生說「錢拿出來，我不會對你怎樣」，我跑出去要求救，他才趕快騎機車跑
    走，因為他怕我求救等語，因此被告當時之犯意，顯然僅在恐嚇取財，並未施以
    強暴、脅迫方式直接限制被害人之人身自由，亦未使之達於不能抗拒之程度，且
    其係直接與被害人對話，亦非乘被害人不備之際，直接搶奪財物；而被害人尚能
    與之對話，顯係因被告手持刀械或因其掀開外套顯現刀械，因而心生畏懼，才同
    意打開收銀機，交付如附表所列現金、行動電話儲值卡、發票桶等財物，或任由
    被告自櫃檯上取走上開財物，此時被害人尚有意思之自由，是公訴人起訴被告係
    連續恐嚇取財犯行，應堪採信，上開部分證人於警詢及偵訊時之筆錄，誤以「強
    盜」指訴被告犯行，容或因未能理解搶奪、強盜與恐嚇取財三罪名之區別，而生
    誤會所致，應予敘明。是被告前揭自白，與事證相符，其為連續恐嚇取財犯行，
    堪認為真實。
  (三)另被告變造特種文書部分，亦經被告乙○○於警、偵訊及本院審理時坦承不諱，
    並有癸○○之指訴筆錄、桃園縣警察局刑警隊受理刑事案件報案三聯單、指認變
    造「癸○○」名義之國民身份證及汽車駕駛執照、照片各一紙等在卷可資佐證；
    而被告與綽號「阿宏」之成年男子共同變造「癸○○」名義之國民身份證及汽車
    駕駛執照各一紙，經分別送請鑑定結果，其駕照上資料、鋼印號碼、印製號碼及
    字型，均與電腦檔存資料相符、為正本；而該身分證黏貼照片四周確有破壞痕跡
    ，膠模上鋼印與紙張上鋼印不吻合，應為變造，堪以認定，亦有交通部公路總局
    新竹區監理所桃園監理站九十二年十二月十八日竹監桃字第０九二００二五一四
    一號函、癸○○汽車駕駛人異動登記書、普通汽車駕駛執照登記書、內政部警政
    署刑事警察局九十二年十二月十七日刑鑑字第二三四五四六號鑑驗通知書各一紙
    及鑑驗照片三張在卷足憑，足徵其自白與犯罪事實印證相符，堪以採信。
    綜上，被告有前揭竊盜、恐嚇取財及變造特種文書等行為，事證明確，犯行洵堪
    認定，應依法論科。
三、核被告乙○○所為，係犯刑法第二百十二條變造特種文書罪、第三百二十條第一
    項之竊盜罪及第三百四十六條第一項、第三項之恐嚇取財罪與恐嚇取財未遂罪。
    被告所犯變造特種文書罪部分，與「阿宏」之成年男子間，有犯意聯絡及行為分
    擔，均為共同正犯。被告先後二次竊盜犯行，均為既遂；被告於附表編號一、二
    、三、四、六、七之各次恐嚇取財犯行，為既遂，而附表編號五、八部分為未遂
    犯；又被告先後多次竊盜、恐嚇取財之犯行，時間緊接，犯罪構成要件相同，顯
    係各基於概括犯意而為之，皆為連續犯，各依刑法第五十六條之規定，以一罪論
    ，並加重其刑。被告所犯竊盜罪與恐嚇取財罪間，有方法結果之牽連關係，為牽
    連犯，依刑法第五十五條規定，應從一重之恐嚇取財罪處斷。又被告所犯變造特
    種文書罪與恐嚇取財罪，犯意各別，行為不同，應分論併罰。被告前曾犯煙毒案
    件，經法院判處有期徒刑三年十月確定，並於八十八年二月二十三日交付保護管
    束，復因犯案經裁定撤銷假釋，入獄執行殘餘刑期，而甫於九十二年一月一日執
    行完畢，有台灣桃園地方法院檢察署刑案資料查註記錄表、台灣高等法院被告全
    國前案紀錄表各一件在卷可稽，其於五年以內再犯本件有期徒刑以上之罪，為累
    犯，依刑法第四十七條之規定，加重其刑。審酌被告年輕力壯，不知循正途維生
    ，犯罪之動機在於恐嚇取財得利、每次金額尚非鉅大，惟連續多次為之，及其目
    的、手段、被告之品行、智識程度為高中畢業、有多次前科，犯罪後所造成之損
    害，影響市區內超商之交易安全，使多數被害人心生恐懼、危及社會秩序，其復
    變造身分證與駕照，損害癸○○與戶政及監理機關管理之正確性，但尚未行使，
    暨其犯罪後坦承犯行不諱，配合警、偵訊及本院之調查、審理，並表示悔悟之態
    度等一切情狀，分別量處如主文所示之刑；被告數罪併罰，就變造特種文書部分
    ，爰不依法諭知易科罰金之折算標準；又被告係裁判確定前犯數罪，依刑法第五
    十一條第五款之規定，定其應執行刑，以資懲儆。
四、扣案之非管制刀械小武士刀一把、紅色與半罩式黑色安全帽各一頂、遠傳易付卡
    二張、紅色外套一件、紅黑色夾克一件、機車鑰匙一支，為供其犯前開竊盜、恐
    嚇取財犯行所用之物，而變造之「癸○○」名義中華民國國民身份證及汽車駕駛
    執照上「乙○○」之相片共二枚等物，為其變造特種文書犯行所用之物，均為被
    告所有，且供犯罪所用之物，業據被告供承在卷，依刑法第三十八條第一項第二
    款之規定，均宣告沒收之。至被告作案用彎刀一把，雖為被告所有，惟未經扣案
    ，且被告供承已經丟棄，經警搜尋無著，並有丟棄地點照片在卷可稽，並無證據
    證明該物仍屬存在，爰不另為沒收之宣告，附此敘明。
五、據上論斷，依刑事訴訟法第二百九十九條第一項前段，刑法第二十八條、第五十
    六條、第五十五條、第二百十二條、第三百二十條第一項、第三百四十六條第一
    項、第四十七條、第三十八條第一項第二款、第五十一條第五款，罰金罰鍰提高
    標準條例第一條前段，判決如主文。
本案經檢察官洪景明到庭執行職務。
中　　　華　　　民　　　國　　　九十三　　　年　　一　　月　　二十九　　日
                                臺灣桃園地方法院刑事第四庭
                                    法　官　　李  昆  南
附表
　　 時間　　　　地　　　　 點　　　　　在場人　 所得財物　　　　 方　 式
一、92.10.16　龜山鄉○○路二六五號　　丙○○　現金三千餘元　彎刀（類似藍波
    19時26分　（萊爾富便利商店）　　　　　　　　　　　　　　刀之短刀）或非
                                                            管制之小武士刀　　　　　　　　　　　　　　　　　　　　　　　　　　　　　　　　　貼近
                     貼近在場人
二、92.10.16　 桃園市○○路二六九號　 辛○○　 現金二千零四     同右
　　20時30分　 （OK便利商店）　　　　　　　　　十元、行動電
                                               話儲值卡約五
                                               、六張（約值
                                               一萬八千餘元
                                               ）
三、92.10.16　 桃園市○○路四十七號　 子○○　 發票桶一個　　　 同右
　　21時45分　 （OK便利商店）
四、92.10.18　 桃園市○○路四十六號　 丁○○　 現金二千餘　　　 同右
　　20時50分　 （萊爾富便利商店）　　　　　　　元
五、92.10.22　桃園市○○路○段五三五號己○○　無　　　　　  持刀貼近店內
    21時18分　（全家便利商店）　　　　　　　　　　　　　　　工讀生
六、92.10.22　桃園市○○路一三五號　　丑○○　現金約四千　  持彎刀或非管制
    　22時20分　（全家便利商店）　　　　　　　元、行動電　  之小武士刀貼近
    　　　　　　　　　　　　　　　　　　　　　話儲值卡二　  在場人
                       張（約值二
                                              千元）
七、92.10.23　 桃園市○○路一六一號　庚○○　 現金三千八    　 同右
　　01時05分　 （集物舖便利商店）             百元
八、92.10.29　桃園市○○街七十二號　　壬○○　無　　　　　  掀開外套顯現非
    15時30分　（全家便利商店）　　　　　　　　　　　　　　  管制刀械小武士
                                                            刀
右正本證明與原本無異。
如不服本判決，應於送達後十日內，以書狀敘明理由，向本院提出上訴狀。
附法條：
刑法第二百十二條
(偽造變造特種文書罪)
偽造、變造護照、旅券、免許證、特許證及關於品行、能力服務或其他相類之證書、
介紹書，足以生損害於公眾或他人者，處一年以下有期徒刑、拘役或三百元以下罰金
。
刑法第三百二十條
(普通竊盜罪、竊佔罪)
意圖為自己或第三人不法之所有，而竊取他人之動產者，為竊盜罪，處五年以下有期
徒刑、拘役或五百元以下罰金。
意圖為自己或第三人不法之利益，而竊佔他人之不動產者，依前項之規定處斷。
前二項之未遂犯罰之。
刑法第三百四十六條
(單純恐嚇罪)
意圖為自己或第三人不法之所有，以恐嚇使人將本人或第三人之物交付者，處六月以
上五年以下有期徒刑，得併科一千元以下罰金。以前項方法得財產上不法之利益，或
使第三人得之者，亦同。
前二項之未遂犯罰之。
